臺灣臺北地方法院宣示判決筆錄　　　　　 96年度訴字第725號
公　訴　人　臺灣臺北地方法院檢察署檢察官
被　　　告　甲○○
選任辯護人　謝宜伶　律師
被　　　告　乙○○
選任辯護人　歐宇倫　律師
上列被告因偽造文書等案件 (94年度偵字第23117號)，於中華民
國96年9 月18日下午4時整在本院第4法庭宣示判決，出席職員如
下：
　　　　　法　官　呂政燁
　　　　　書記官　劉俊源
法官起立朗讀判決主文、犯罪事實要旨、處罰條文，及告以上訴
限制、期間並提出上訴狀之法院，且諭知記載其內容：
一、主  文：
甲○○、乙○○犯共同連續行使偽造私文書罪，各處有期徒刑貳
年。均緩刑伍年，並應於中華民國九十六年十月三十一日前，由
甲○○向創世基金會公益團體捐贈新台幣參拾萬元，由乙○○向
喜憨兒公益團體捐贈新台幣貳拾萬元。
二、犯罪事實：
    甲○○於民國84年10月至88年3 月間係教育部國立中國醫藥
    研究所（下稱中醫所）主任秘書；乙○○係上益國際有限公
    司（下稱上益公司）及振鈺有限公司（下稱振鈺公司）實際
    負責人，乙○○因經辦甲○○所負責之中醫所小額採購案件
    而熟識。嗣中醫所依據教育部85年6 月12日台（85）高（四
    ）字第85045787號函及中醫所組織條例第2條第9項，奉教育
    部核准於85年9 月起與中華民國中藥商業同業公會全國聯合
    會（以下簡稱中藥公會）開辦中藥從業人員培訓班（以下簡
    稱中藥培訓班），中藥公會並據而向參與培訓班之學員收取
    學費，轉交中醫所後以代收款科目列帳，共舉辦4 期（其後
    另開一期傳統整復員推拿氣功培訓班），由甲○○兼任執行
    長，負責執行該培訓班相關業務。詎甲○○與乙○○竟共同
    基於概括犯意，由乙○○出面以上益及振鈺公司名義向中醫
    所承包各期清潔服務工作，所得款項再由二人以各自之親友
    名義領取朋分。渠等二人均明知上益公司及振鈺公司營業項
    目中並無包括清潔服務業務（其中上益公司事後始變更登記
    營業項目，將清潔服務工作列入營業項目中；振鈺公司始終
    無該營業項目）且培訓班上課僅17週，甲○○竟並與乙○○
    以前述2 公司名義，連續以超過行情價格承包培訓班清潔服
    務工作，且以19週計算浮報價額、數量。中醫所依據乙○○
    提供之報價單簽擬時，甲○○再命令該所不知情之僱員黃文
    芬將前述虛偽之19週等事項登載於職務上所掌之文書上。俟
    上益、振鈺公司取得服務費後，再由甲○○與乙○○將大部
    分服務費分配予有參與服務工作之甲○○姪子紀宏明、紀曾
    仁及紀曾淵及親屬林光弘（更名為林士凱，係甲○○配偶之
    胞兄）、王亞珠（更名為王卉嫻、係林士凱之配偶）、尹蕙
    露（甲○○配偶之兄嫂）、乙○○之配偶許美琴、胞兄陳定
    源等人，以及未曾參與服務工作之中藥公會人員陳禮、周鳳
    治等人，從而圖利上益公司、振鈺公司及上述紀宏明等人，
    詳情如下：
（一）中藥培訓班第1期清潔服務工作（85年9月7日至86年1月19
      日）由甲○○指示直接由振鈺公司承包，乙○○依甲○○
      指示所提出之報價單計價方式本為每人日薪新臺幣（下同
      ）2000元，因係假日工作而以加班方式之1.5 倍計算工資
      ，每週工作2日，且以19週計算而虛報2週，金額浮報為45
      萬6000元，虛報2週部分計浮報4萬8000元。甲○○明知培
      訓班僅上課17週，竟指示不知情之中醫所僱員黃文芬於擬
      定簽呈時，虛偽登載「一期共19週」等事項。嗣中醫所會
      計室主任何菁菁簽註應不需給付1.5 倍工資之意見後，紀
      紳林竟逕自變更振鈺公司計畫內容，表明係每日增加4 小
      時工作，而非因加班緣故加發工資，且其明知第一星期振
      鈺公司並未派遣8 位工作人員到場服務，竟在該簽呈上虛
      偽登載「第一星期該公司派八位服務人員，尚稱負責」等
      字句，經奉中醫所不知情之所長陳介甫批示後，同意按原
      浮報之估價金額支付，致生損害於中醫所。中醫所如數支
      付振鈺公司服務費後，乙○○依甲○○之指示分配予根本
      未參與服務工作之陳禮（前中藥公會秘書長，已往生 ）5
      萬元、周鳳治（中藥公會員工 ）2萬5000元。部分則依甲
      ○○指示支付謝麗華（中醫所員工消費合作社營業主任兼
      培訓班主任 ）2萬5000元及參與服務之紀宏明、紀曾仁、
      尹蕙露、吳雪蓮（紀宏明配偶，當時為紀宏明女友），吳
      浩亮（中藥公會會計）及陳中聯（實際負責清潔工作人員
      ）等人。甲○○、乙○○以此方式圖利振鈺公司及陳禮等
      人至少10萬元（此部分依未實際參與服務及本為培訓班人
      員，即本不該再領取清潔服務費人員領取之數額計算）。
（二）中藥培訓班第2期清潔服務工作（86年2月15日至86 年6月
      22日）由甲○○指示直接由上益公司承包，乙○○依甲○
      ○指示所提出之報價單計價方式為每人日薪3000元（含差
      旅費等），12班，每班1人服務，計12人，每週工作2天，
      且以19週計算而虛報2週，金額浮報為136萬8000元，虛報
      2週部分計浮報14萬4000元。惟實際上本期分為臺北市（5
      班）、高雄市（4班）及臺中市（3班）3 個處所上課，最
      多僅7 班需支付出差旅費，竟全數以日薪3000元計價。甲
      ○○明知培訓班僅上課17週，竟指示不知情之黃文芬於擬
      定簽呈時，虛偽登載「一期共19週」等事項。上益公司所
      得服務費依據甲○○指示分配，除按月發給謝麗華加班費
      1萬元，共5 個月計5萬元外，以17週計算分配予參與服務
      之尹蕙露、林光弘、陳素真 (由甲○○引介參與服務 )、
      吳浩亮及乙○○等5 人，每人10萬2000元，其中尹蕙露、
      林光弘、吳浩亮及乙○○等4 人，因服務地點於高雄市或
      臺中市，再額外支付出差費、住宿費及膳雜費等，另支付
      紀曾仁及紀宏明各15萬元（自86年3 月至8月按月支付該2
      人各2萬5000元，其中86年7 月及8月培訓班未開課，仍按
      月支付薪資)，依乙○○支付薪資紀錄，僅7 人參與服務(
      不含謝麗華 )，卻以12人計價承包。甲○○、乙○○以此
      方式圖利上益公司及紀曾仁等人至少14萬4000元。
（三）中藥培訓班第3期清潔服務工作（86年9月6日至87年1月11
      日）由甲○○指示直接由振鈺公司承包，乙○○依甲○○
      指示所提出之報價單計價方式為每人日薪3000元（含差旅
      費等），12班，每班1人服務，計12人，每週工作2天，且
      以19週計算而虛報2 週，金額浮報為136萬8000元，虛報2
      週部分計浮報14萬4000元。本期仍分3地上課，最多僅7班
      需支付出差旅費，仍全數以日薪3000元計價。甲○○明知
      培訓班僅上課17週，竟指示不知情之黃文芬於擬定簽呈時
      ，虛偽登載「一期共19週」等事項。所得服務費仍依甲○
      ○指示分配，除按月補貼謝麗華加班費1萬元，共5個月計
      5 萬元外，以17週分配予林光弘、陳素真、吳浩亮、乙○
      ○、王亞珠及許美琴（ 乙○○之配偶 ）等6 人每人10萬
      2000元，其中林光弘、吳浩亮、乙○○及許美琴，再額外
      支付出差費、住宿費及膳雜費等，另支付紀宏明12萬5000
      元（5個月，每月2萬5000元）、吳雪蓮5萬元（2個月，每
      月2萬5000元）、紀曾淵7萬5000元（3個月，每月2萬5000
      元，係接替吳雪蓮參與服務），依乙○○支付薪資紀錄，
      僅8人參與服務（不含謝麗華 ），卻以12人計價承包。甲
      ○○、乙○○以此方式圖利振鈺公司及謝麗華等人至少14
      萬4000元。
（四）中藥培訓班第4期清潔服務工作（87年3月6日至87年7月12
      日）由甲○○指示直接由上益公司承包，乙○○依甲○○
      指示所提出之報價單計價方式為每人日薪2000元，12班，
      每班1人服務，計12人，每週工作3天，以19週計算而虛報
      2週，金額浮報為136萬8000元，惟實際上本期是分二組在
      臺北市上課，一組為星期五全日及星期六上午上課，另一
      組為星期六下午及星期日全日上課，卻全部以每週3 天計
      算，且以19週計算，總計浮報75萬6000元。甲○○明知培
      訓班僅上課17週，竟指示不知情之黃文芬於擬定簽呈時，
      虛偽登載「共19週」等事項。上益公司所得服務費依甲○
      ○指示分配，除按月補貼謝麗華加班費1萬元，計4 個月4
      萬元，並支付陳中聯清潔薪資6萬5000元外，以每月5萬元
      分配予紀宏明、紀曾淵、乙○○、陳定源及許美琴（許美
      琴按月支領10萬，係包含乙○○之每月5萬元 ），每人支
      領20萬元，依乙○○支付薪資紀錄，僅6 人參與服務（不
      含謝麗華），卻以12人計價承包。甲○○、乙○○以此方
      式圖利上益公司及謝麗華等人至少75萬6000元。
（五）另中醫所自87年9 月起舉辦傳統整復員推拿氣功培訓班，
      清潔服務工作仍由甲○○指示直接由上益公司議價承包，
      乙○○依甲○○指示所提出之報價單計價方式為每人日薪
      3000元，10班，每班1人負責，每週工作2日，共16週，金
      額為96萬元。甲○○明知該培訓班原計畫招生1000人，分
      為10班上課，惟僅招得700餘人分為7班上課，竟指示乙○
      ○以10班報價，浮報27萬9000元。。甲○○明知本培訓班
      實際僅分為7 班上課，竟指示不知情之黃文芬於擬定簽呈
      時，虛偽登載「培訓班共有十班，每班一人負責」等事項
      ，並在簽呈上記載「共計需經費96萬元（經議價後減為93
      萬元）」等語。上益公司所得服務費，部分依甲○○指示
      除支付陳中聯清潔費每月2萬元，4 個月計8萬元外，以每
      月4 萬元分配予紀宏明、紀曾淵、乙○○、陳定源及許美
      琴 (許美琴按月支領8萬元，係包含乙○○之4萬元 )，每
      人支領16萬元。依乙○○支付薪資紀錄，僅6 人參與服務
      ，卻以10人計價承包。甲○○、乙○○以此方式圖利上益
      公司等人至少27萬9000元。
三、處罰條文：
    刑法第2條第1 項前段、第74條第1項第1款、第2項、修正施
    行前刑法第216條、第210條、第342條第1項、第28條、第56
    條、第55條、刑法施行法第1條之1。
四、協商判決除有刑事訴訟法第455條之4第1項第1款於本訊問程
    序終結前，被告撤銷協商合意或檢察官撤回協商聲請者；第
    2款被告協商之意思非出於自由意志者；第4款被告所犯之罪
    非第455條之2第1項所定得以協商判決者；第6款被告有其他
    較重之裁判上一罪之犯罪事實者；第7 款法院認應諭知免刑
    或免訴、不受理者情形之一，及違反同條第2 項法院「應於
    協商合意範圍內為判決；法院為協商判決所科之刑，以宣告
    緩刑或二年以下有期徒刑、拘役或罰金為限」之規定者外，
    不得上訴。
五、本件如得上訴，而如不服本件判決，得自收受判決送達之日
    起10日內，向本院提出上訴書狀，上訴於第二審法院。
中　　華　　民　　國　　96　　年　　9 　　月　　19　　日
                  臺灣臺北地方法院刑事第四庭
                          書記官  劉俊源
                          法　官　呂政燁
以上正本證明與原本無異。
                          書記官  劉俊源
中　　華　　民　　國　　96　　年　　9 　　月　　19　　日
